【裁判字號】    99,台上,249
【裁判日期】    990114
【裁判案由】    偽造文書
【裁判全文】
最高法院刑事判決              九十九年度台上字第二四九號
上  訴  人  甲○○
上列上訴人因偽造文書案件，不服台灣高等法院台中分院中華民
國九十八年十一月二日第二審判決（九十八年度上訴字第二三一
四號，起訴案號：台灣台中地方法院檢察署九十八年度偵字第一
二０六一號），提起上訴，本院判決如下：
    主  文
上訴駁回。
    理  由
按刑事訴訟法第三百七十七條規定，上訴於第三審法院，非以判
決違背法令為理由，不得為之。是提起第三審上訴，應以原判決
違背法令為理由，係屬法定要件。如果上訴理由書狀並未依據卷
內訴訟資料，具體指摘原判決不適用何種法則或如何適用不當，
或所指摘原判決違法情事，顯與法律規定得為第三審上訴理由之
違法情形，不相適合時，均應認其上訴為違背法律上之程式，予
以駁回。又依刑事訴訟法第三百五十條、第三百六十一條、第三
百六十二條、第三百六十七條規定，不服地方法院之第一審判決
，提起第二審上訴者，須提出上訴書狀，並應敘述「具體理由」
，為上訴必備之程式。所稱具體理由，必係依據卷內既有訴訟資
料或提出新事證，指摘或表明第一審判決有何採證、認事、用法
或量刑等足以影響判決本旨之不當或違法，而構成應予撤銷之具
體事由，始克相當；如未依上揭意旨指出具體事由，即屬未敘述
具體理由，所提第二審上訴不合法律上之程式，得不經言詞辯論
，由第二審法院予以判決駁回。再按刑事訴訟法第三百六十七條
但書增定「上訴書狀未敘述理由」，由第二審法院審判長定期間
先命補正之規定，依其文義，僅指未敘述「理由」，而非未敘述
「具體理由」，即係針對全然未敘述理由之上訴書狀所為規範，
自不包括已敘述之理由係空泛、不具體者在內，觀諸同法第三百
六十一條第三項之修正理由說明：「上訴理由是否具體，係屬第
二審法院審查範圍，不在命補正之列」，益足徵之。是第二審法
院僅須對於完全未敘述理由之上訴書狀，定期命補正；對於載有
具體或空泛（不具體）理由之上訴書狀，則無庸裁定命補正。本
件上訴人甲○○經第一審判決認定其夥同姓名、年籍不詳之綽號
「阿順」成年男子及所屬詐欺集團成員，由「阿順」等詐欺集團
成員事先偽造檢察機關之收據及貼有上訴人照片之服務證，交由
上訴人冒充檢察機關「監管科」人員，前往向被害人郭張采蓮收
取所詐騙之款項時，當場經警查獲而未得手等情，因予依想像競
合犯之例，從一重論處共同行使偽造公文書罪刑（處有期徒刑一
年）。上訴人不服第一審判決，提起第二審上訴之理由僅稱：第
一審判決並未調查上訴人之前手綽號「小虎」之人，上訴人知「
小虎」地址，第一審有調查未盡之違法等語，有其上訴狀在原審
卷內可憑。惟查上訴人自警詢、偵查至第一審始終自白犯行，並
經被害人指證無訛，且有該偽造之檢察機關收據及服務證在卷可
憑，上訴人雖曾於第一審表示：「我能找出介紹我和阿順認識的
人，他綽號叫小虎。」（見第一審卷第十五頁背面），惟並未請
求傳喚綽號「小虎」者加以調查（見第一審卷第十六頁）。矧依
上訴人上開陳述，縱使綽號「小虎」者到庭為證，亦顯然不足推
翻第一審判決所認定之事實。是上訴人上開第二審上訴理由，僅
屬空泛指摘，既未依據卷證資料或提出新事證，表明第一審判決
有何採證、認事、用法或量刑等足以影響判決本旨之不當或違法
，揆諸前揭說明，屬上訴未敘述具體理由。原判決因認上訴人之
第二審上訴不合法律上程式，不經言詞辯論，逕予駁回，經核於
法殊無不合。上訴意旨或謂上訴人業已敘明具體第二審上訴理由
，或指摘原審未命補正即予駁回上訴，有適用法則不當、調查未
盡之違法云云，顯係誤解上開法定上訴第二審具體理由之涵意與
相關法律規定，核與首揭得為第三審上訴理由之違法情形，不相
適合。至上訴意旨對於第一審判決實體上之採證認事所為指摘，
亦不足據以辨認原判決從程序上駁回其在第二審之上訴已具備違
背法令之形式要件。本件上訴為違背法律上之程式，應予駁回。
據上論結，應依刑事訴訟法第三百九十五條前段，判決如主文。
中    華    民    國  九十九  年    一    月   十四   日
                      最高法院刑事第十庭
                          審判長法官  花  滿  堂
                                法官  黃  正  興
                                法官  陳  東  誥
                                法官  林  錦  芳
                                法官  洪  昌  宏
      本件正本證明與原本無異
                                      書  記  官
中    華    民    國  九十九  年    一    月   十九   日
                                                      ｓ

司法院資訊處製作；財團法人民間司法改革基金會備份。
